臺灣高等法院臺中分院民事裁定　96年度抗字第608號
抗　告　人　甲○○
　　　　　　　　　　　送達代.
相　對　人　丙○○
　　　　　　丁○○
上列抗告人因與相對人等間假扣押事件，對於民國96年11月14日
台灣台中地方法院96年度裁全字第11154號所為裁定提起抗告，
本院裁定如下：
      主  文
抗告駁回。
抗告訴訟費用由抗告人負擔。
      理  由
一、按「請求及假扣押之原因，應釋明之。」，「前項釋明如有
    不足，而債權人陳明願供擔保或法院認為適當者，法院得定
    相當之擔保，命供擔保後為假扣押。」，「請求及假扣押之
　　原因雖經釋明，法院亦得命債權人供擔保後為假扣押。」，
　  民事訴訟法第五百二十六條第一、二、三項定有明文。
二、抗告意旨略以：本件相對人即債務人稱其於民國（下同）七
    十九年至八十九年七月間陸續借款與抗告人即債權人，含新
    台幣（下同）七千七百萬元、一百萬元及負擔抵押債權四百
    八十萬元，合計達八千二百八十萬元等語，為不實在，實際
    僅借與抗告人七百十一萬三千一百十二元，該事實已經本院
    九十四年度重上字第二十號判決所確認，該判決雖為抗告人
    敗訴，但是肯認兩造間有坐落台中縣神岡鄉○○段后寮小段
    五四一及五四一之四四地號（下稱系爭土地）土地買賣關係
    存在，並非認相對人有交付價金七千七百萬元之事實，故抗
    告人已盡假扣押釋明之責。縱未盡釋明之責，抗告人不預供
    擔保金，對相對人亦不會造成損害，因相對人現名下之財產
    均自抗告人詐取而得，並未支付任何價金，且抗告人為無資
    力之人，已經原法院裁定准予訴訟救助，然原法院核定之擔
    保金二千三百三十萬元，似顯過高等語，因而請求原裁定就
    擔保金部分廢棄，改為免擔保等語。
三、經查：本件抗告人於原審之假扣押聲請，雖提出系爭土地賣
    契約書、起訴書及開庭通知固可認為有相當釋明。然其主張
    ，相對人向其購買系爭土地並未給付七千七百萬元價金，及
    相對人所有之財產均自抗告人詐取而得，因而其聲請假扣押
    應不供擔保對相對人亦不會造成損害等語，雖認上開主張有
    本院九十四年度重上字第二十號判決為證，惟上開本院判決
    僅確認兩造間對系爭土地有買賣關係存在，至於價金之交付
    及相對人之財產是否自抗告人詐取而得，仍有待法院為實體
    判斷，顯見抗告人聲請本件假扣押尚未盡釋明之責。另假扣
    押之擔保金所定數額，應以債務人因假扣押之執行可能受到
    之損害為衡（參見王甲乙、楊建華、鄭健才合著民事訴訟法
    新論第七六一頁）。本件抗告人請求假扣押之金額為六千九
    百八十八萬六千八百八十八元，有聲請狀在卷可稽，而假扣
    押僅為保全程序，須經抗告人取得執行名義始得終局執行，
    然抗告人將來得否取得勝訴判決及所耗費之時間均不確定，
    而債權人即抗告人一旦實施假扣押，債務人即相對人之財產
    即遭凍結，對其財產權益影響甚大，故原審以抗告人聲請金
    額之三分之一為擔保金，核屬相當，難謂有何不當，縱抗告
    人於本案訴訟獲准訴訟救助，然抗告人並未釋明有何法律規
    定得以不必預擔保或得以減免擔保金，則依上開規定，法院
    仍得酌定應供之擔保金額。是原法院以預供擔保為條件准抗
    告人之假扣押聲請，揆諸上揭規定，自無不合。抗告人猶執
    前詞，提起抗告，請求原裁定就擔保金部分廢棄，不能謂有
    理由，應駁回其抗告。
四、據上論結，本件抗告為無理由，依民事訴訟法第四百九十五
    條之一第一項、第四百四十九條第一項、第九十五條、第七
    十八條，裁定如主文。
中　　華　　民　　國　　96　　年　　12　　月　　14　　日
                  民事第六庭    審判長法　官　袁再興
                                      法　官  吳惠郁
                                      法　官  盧江陽
以上正本係照原本作成。
抗告人得再抗告。
再為抗告應以適用法規顯有錯誤為理由，並經本院之許可，該許
可以原裁定所涉及之法律見解具有原則上之重要性者為限。
如提起再抗告者應於裁定送達後十日內向本院提出抗告理由狀（
須按照他造人數附具繕本）並繳納抗告裁判費新臺幣壹仟元，同
時委任律師或具有律師資格之關係人為代理人。
　　　　　　　　　　　　　　　　　　　書記官　陳玫伶
中　　華　　民　　國　　96　　年　　12　　月　　14　　日
                                                      Ｃ
